臺灣高等法院高雄分院刑事判決　　　　　　　　　九十一年度上訴字第一三五九號
　　上　訴　人
　　即　被　告　甲　○
　　選任辯護人　李慶榮
　　　　　　　　孫守濂
右上訴人因違反槍砲彈藥刀械管制條例等案件，不服臺灣高雄地方法院九十年度訴字
第二三號中華民國九十一年七月八日第一審判決（起訴案號：臺灣高雄地方法院檢察
署八十九年度偵字第二七七三０號），提起上訴，本院判決如左：
      主  文
上訴駁回。
      事  實
一、甲○曾於民國八十五年間因賭博案件，經臺灣臺北地方法院判處有期徒刑三月確
    定，於八十五年十二月十六日易科罰金執行完畢。詎不知警惕，其明知制式手槍
    金屬槍身係屬手槍之主要組成零件，及甲種管制進出口物品之第一類，未經中央
    主管機關許可不得運輸及私運進口，竟基於運輸槍砲之主要組成零件及私運管制
    物品進口之犯意，於八十九年十二月二日搭乘華信航空公司編號ＡＥ八二七號自
    高雄飛往柬埔寨首都金邊，取得美國ＢＥＲＥＴＴＡ廠製、槍身號碼為ＢＥＲ
    三四九五四號（槍枝管制編號一一0000000號）及瑞士ＳＰＨＩＮＸ廠
    製、槍身號碼為Ａ三五六二Ｓ號（槍枝管制編號一一0000000號）之
    制式手槍金屬槍身各一支後，即將二支槍身互疊，以紙包裝外加透明膠帶捆綁固
    定，藏放於深藍色外罩之藍色ＢＲＩＤＧＥＳＴＯＮＥ高爾夫球具袋插球桿底層
    內。其後於同年十二月七日下午一時四十分許，攜帶上開高爾夫球具袋辦理託運
    後，自柬埔寨首都金邊搭乘華信航空公司編號ＡＥ八二八次班機至高雄，同日下
    午六時許返抵高雄國際機場，而未經許可運輸槍砲之主要組成零件及私運管制物
    品進口。嗣因甲○之上開高爾夫球具袋入境接受Ｘ光監視檢查時，為內政部警政
    署航空警察局高雄分局國際線安檢一分隊警員徐錦財發現該高爾夫球具袋內藏匿
    有疑似槍型握把及槍身形狀之物體，乃跟監至機場一樓行李轉盤處，見甲○上前
    提領該高爾夫球具袋（行李編號：ＡＥ七一八六六四號），遂上前示意甲○至海
    關第五檢查檯，並會同高雄關稅局人員複檢，當場於該高爾夫球具袋插球桿底層
    內查獲上開制式手槍金屬槍身二支。
二、案經內政部警政署航空警察局高雄分局報告臺灣高雄地方法院檢察署檢察官偵查
    起訴。
      理  由
一、訊據上訴人即被告甲○（下稱被告）矢口否認有右揭犯行，辯稱其在金邊係投宿
    大成酒店，嗣於八十九年十二月七日準備回國時，即由飯店服務人員將該高爾夫
    球具袋自房間內送至一樓大廳，再由金邊友人「阿勇」之侍衛自飯店一樓大廳取
    放在車後行李廂送往機場，並於機場代為取往櫃辦理託運，直至高雄國際機場
    警員會同高雄關稅局人員複檢時，始知「阿勇」之侍衛誤將「阿勇」之高爾夫球
    具袋辦理託運，故不知該高夫球具袋內有制式手槍金屬槍身二支等語。
二、經查：
    (一)被告所託運、提領之高爾夫球具袋底層內，經高雄國際機場員警會同高雄關稅
      局人員查獲有制式手槍金屬槍身二支之事實，迭據被告供認不諱，且經證人即
      內政部警政署航空警察局高雄分局國際線安檢一分隊警員徐錦財於偵查、原審
      及本院結證屬實（見偵查卷第十六頁、原審卷第二八～三十頁、本院卷第四三
      頁），復有報告、高雄關稅局扣押貨物運輸工具收據及搜索筆錄、華信航空公
      司入境旅客申報單及附件、機票、旅客名單各一紙、託運行李條二紙、制式槍
      枝槍身及扣案高爾夫球袋照片計四張在卷可資佐證（見警卷），自堪以認定。
    (二)又扣案之制式手槍槍身二支，經送請內政部警政署刑事警察局鑑定結果，認為
      分別係屬美國ＢＥＲＥＴＴＡ廠製、槍身號碼為ＢＥＲ三四九五四（槍枝管
      制編號一一0000000號）之制式手槍金屬槍身，及瑞士ＳＰＨＩＮＸ
      廠製、槍身號碼為Ａ三五六二Ｓ（槍枝管制編號一一0000000號）
      之制式手槍金屬槍身，有該局八十九年十二月十八日刑鑑字第一九六三五一號
      鑑驗通知書在卷可佐（見偵查卷第二三頁），足徵查扣之物品為制式手槍之主
      要組成零件，為違禁物及甲種管制進出口物品之第一類無訛。
    (三)經原審採集扣案之ＢＲＩＤＧＥＳＴＯＮＥ牌球具袋及其內球具等物品上遺留
      指紋計有Ａ至Ｋ十一組指紋，併將被告指紋送請內政部警政署刑事警察局鑑定
      比對結果，為：「球袋內、球桿本身及底座未採獲足資比對之指紋，球袋內編
      號Ａ高爾夫球手套外包裝袋上，編號Ｄ去程登機證上，指紋與甲○之左中指、
      左拇指指紋相符，其餘因紋線模糊不清、特徵點不足，無法比鑑‧‧‧」等語
      ，有內政部警政署航空警察局高雄分局於九十年四月九日（九十）航警高分三
      字第一九二號函檢送之九十年三月二十七日（九）刑紋字第四二八二三號
      鑑驗書、高雄市政府警察局九十年三月警鑑字第一五二二四號函檢送採驗紀錄
      表、甲○指紋卡各一紙在卷可稽（見原審卷第一００～一０三頁）。再經原審
      採集被告ＤＮＡ檢體，併將扣案之ＢＲＩＤＧＥＳＴＯＮＥ牌高爾夫球具袋及
      其內球具等物品送請高雄市政府警察局鑑定，其結果為：「編號Ａ２黃色鞋子
      （ＢＲＩＤＧＥＳＴＯＮＥ球袋內）．．．與甲○ＤＮＡ之ＳＴＲ型別相符，
      該型別在臺灣地區中國人分布之機率預估為七點三乘以十的負十次方．．．」
      等語，有高雄市政府警察局九十一年五月十三日高市警鑑字第九一二六
      八一八號檢驗書附卷為憑（見原審卷第二０四～二０五頁）。被告於本院言詞
      辯論中固辯稱該黃色鞋子係其所一直穿著，直至高雄看守所，始遭高雄看守所
      人員放入扣案球具袋中等語，但被告於本院言詞辯論前，均未作如此抗辯，其
      顯係事後卸責之詞，不足採信。
    (四)再被告雖辯稱該扣案之ＢＲＩＤＧＥＳＴＯＮＥ牌高爾夫球具袋係誤拿等語。
      然參以被告於警訊係供稱：「．．．只有大成飯店的服務人員將我所說的該『
      阿勇』的球袋提至航空公司櫃，而就前去櫃劃位」等語（見警卷第二次筆
      錄），偵查中先係供稱：「．．．因忙服務生拿錯球袋，而直接送往機場．
      ．．」等語（見偵查卷第八頁反面），嗣又稱：「．．．阿勇的侍衛將阿勇的
      球具誤送到我車上行李箱，我因宿醉未加察看，就到機場劃位登機．．．」等
      語（見偵查卷第十八頁），嗣於原審審理時則供稱：「．．．我問阿勇的安全
      人員，我的球具有沒有放在車上，他說他已經幫我放好了在車子的後行李箱裡
      ，車子就開到機場去，我到機場時，我叫阿勇的安全人員先將我的球具送託運
      ，我去辦理登機手續．．．」等語（見原審卷第二八頁），被告就如何誤拿球
      具袋情節，前後均不一致。又觀諸扣案之ＢＲＩＤＧＥＳＴＯＮＥ牌球具袋與
      被告提出之ＣＡＬＬＡＷＡＹ牌球具袋，二者不僅外罩顏色、型式有顯著之不
      同，背帶舒適度亦有別，且內部球袋更係一為亮藍色、一為黑色，廠牌相異，
      有扣案之含外罩球具二組及照片八張在卷可按，被告應可輕易辨認。然被告於
      被查獲之初，並未及時表示誤拿球具袋之情，此已經證人即員警徐錦財在本院
      證述：「八十九年十二月七日被告從柬浦賽入關，從Ｘ光看到高爾夫球袋可能
      有槍，所以我們就複檢球袋．．．被告是站在旁邊，球袋是我打開的，槍被藏
      在最裡面，把槍從最底層拿出來，被告告訴我說槍是假的，問行李是誰的，他
      說是他的．．．」等語自明（見本院卷第四三頁），而被告於本院審理中亦供
      稱因員警直覺均認球具袋係其所有，故未辯解等語（見本院卷九十一年十一月
      五日言詞辯論筆錄）。從而被告辯稱其係誤拿球具袋一節，實屬可疑。
    (五)至被告固提出提出ＣＡＬＬＡＷＡＹ牌高爾夫球具袋及金邊大成酒店函，資以
      證明其確係有ＣＡＬＬＡＷＡＹ牌高爾夫球具袋遺留在金邊大成酒店之情。然
      被告提出之ＣＡＬＬＡＷＡＹ牌球具袋內推桿、黑色手套之ＤＮＡ型別經鑑定
      與被告ＤＮＡ之ＳＴＲ型別相符，因該ＣＡＬＬＡＷＡＹ牌球具袋內推桿、黑
      色手套係被告事後自行提出，其檢測與被告ＤＮＡ之ＳＴＲ型別相符，尚難遽
      為有利被告之認定。另被告提出之大成酒店函，未經我國駐外單位認證，其形
      式上之真正尚非無疑，自不足以為被告有利之證明。又被告雖提出企劃書證明
      確係至金邊經商，但此部分縱認屬實，亦與被告是否運輸制式手槍金屬槍身二
      支無涉，亦不足以為被告有利之證明。再證人徐錦財在本院固證述被告於複檢
      後，曾共同收拾扣案球具袋內物品等語，是被告所辯曾觸摸扣案球具袋一節，
      固非無可能，但尚不得據此即認扣案球具袋與被告毫無關連。
    (六)證人漆興華於原審固結證稱：「．．．我常去被告晚上工作的地方喝酒，這一
      段時間約一個月會打一次球，都在台北縣金山濱海高爾夫球場，現在打一次約
      九百元，被告晚上在台北市○○街處一家ＰＵＢ當經理，以前白天在大業路處
      從事洗車的工作，我知道被告常去柬埔寨金邊那裡要經商，被告去那裡都住酒
      店，每日大約十幾元美金」等語（原審九十年二月十五日審理筆錄），證人劉
      建良在原審結證稱：「．．．他（指被告）大約一年多以前（八十八年十月間
      ）有一次來找我說他現在都在打高爾夫球，叫我送他一套球具，因為我最主要
      是做中古球具買賣，所以我就送他一套高爾夫球具，是卡拉威的廠牌，桿袋是
      黑色，外罩是深藍色（廠牌我忘記了，有沒有寫甚麼字我忘記了）裡面共有一
      套球桿總共十三支，他說他出國都有帶球具警訊內附照片球具不是你所送他的
      那一套，外罩顏色類似，種類我不確定，但是我送他的顏色應該比較深一點，
      細看應該可以看得出來不是同一套球具，如果打開外罩更可以明顯區別」等語
      （原審九十年三月一日訊問筆錄），證人張大偉於原審結證稱：「．．．當時
      我有跟他打過高爾夫球，那次有比賽我們是同壹組，甲○那時是拿深色黑色Ｃ
      ＡＬＡＷＡＹ牌，木桿三支、鐵桿九支、還有壹支推桿，球具還有無其他東西
      我不知道，球袋有無其他特色我沒注意，球具有無名牌我沒注意，外罩好像沒
      帶去，參加比賽名稱西元二千年世紀盃，比賽名稱我確定，但是時間好像在年
      底，是二千年當年的比賽」等語（原審九十一年二月二十七日審理筆錄）。然
      證人漆興華、劉建良之證言僅能證明被告有打高爾夫球、去柬埔寨住酒店及有
      一組卡拉威牌球具，證人張大偉之證言則與被告所舉證之八十九年十二月間在
      柬埔寨一同打高爾夫球之待證事實不符，故均無法援為被告有利之證明。
    (七)被告聲請傳訊證人即扣案之ＢＲＩＤＧＥＳＴＯＮＥ牌高爾夫球具袋所有人「
      阿勇」，然經原審多次囑託外交部送達通知，均因證人住所不詳遭退回（見原
      審卷第一五一、一九三頁），而被告於本院復未提出證人之正確住所，本院自
      無再通知證人之必要。
    綜上所述，被告辯稱扣案之ＢＲＩＤＧＥＳＴＯＮＥ牌球具袋係誤拿等語，尚難
    採信。本件事證明確，被告犯行應堪予認定。
三、按制式手槍金屬槍身，依內政部八十六年十一月二十四日台（八六）內警字第八
    六七０六八三號各類槍砲、彈藥主要組成零件種類公告，屬手槍之主要組成零件
    ，非經中央主管機關許可，不得製造、販賣、運輸、轉乙、出租、出借、持有、
    寄藏或陳列管制物品進口。次按槍械為行政院依懲治走私條例第二條第四項規定
    於九十年十一月二十九日修正公布之「管制物品項目及其數額」，仍列為甲種管
    制進出口物品第一類「槍械、子彈、炸藥、毒氣以及其他兵器（包括零件、附件
    ）」物品在案，足證被告私運之制式手槍金屬槍身確屬我國行政院公告之甲類第
    一款管制進出口物品無訛，核先敘明。又按刑法上所謂運送，係指載運輸送而言
    ，而懲治走私條例第二條第一項之私運管制物品進出口罪之所謂「私運」係指以
    非法方式，未經向海關申報而運輸管制物品進口、出口逾公告數額者，均足當之
    ；另所謂「進出口」，係指出入國界而言，又所謂持有，係指在實力支配管領之
    下而言，當在持有狀態中，尚含括運送及出入國界之行為時，自不能僅論持有罪
    責，而置運送及走私之罪責於不論。另懲治走私條例第二條第一項規定，於九十
    一年六月二十六日修正公布施行，於同年月二十八日生效，其法定刑得併科罰金
    數額由新臺幣二十萬元提高至新臺幣三百萬元，修正後之法定刑較修正前之法定
    刑為重，被告行為後法律有變更，依刑法第二條第一項但書之規定，自應適用有
    利被告之修正前規定為裁判。
四、核被告甲○以託運方式未經許可自柬埔寨首都金邊運輸制式槍枝主要組成零件進
    口，所為係犯槍砲彈藥刀械管制條例第十三條第一項之未經許可運輸制式槍枝主
    要組成零件罪；又制式槍枝主要組成零件係經政府公告為管制物品，故被告甲○
    前開所為，亦犯懲治走私條例第二條第一項之私運管制物品進口逾公告數額罪。
    被告未經許可運輸制式槍枝主要組成零件後非法持有該主要組成零件之低度行為
    ，應為運輸制式槍枝主要組成零件之高度行為所吸收，不另論罪。被告前開所為
    ，係以一行為同時觸犯前開二罪名，為想像競合犯，應從較重之運輸制式槍枝主
    要組成零件罪處斷。再被告曾於八十五年間因賭博案件，經臺灣臺北地方法院判
    處有期徒刑三月確定，於八十五年十二月十六日易科罰金執行完畢，有臺灣高等
    法院被告全國前案紀錄表在卷可按，其於五年內再犯本件有期徒刑以上之罪，為
    累犯，應依刑法第四十七條規定加重其刑。
五、原審以被告罪證明確，因而適用槍砲彈藥刀械管制條例第十三條第一項、修正前
    懲治走私條例第二條第一項、第十一條、刑法第二條第一項但書、第十一條前段
    、第五十五條、第四十二條第二項、第三十八條第一項第一款、罰金罰鍰提高標
    準條例第二條、現行法規所定貨幣單位折算新臺幣條例第二條規定，並審酌被告
    有正當職業，有服務證明書一紙在卷可憑，故認被告攜帶制式槍枝主要組成零件
    入境，核與一般不法之徒擁槍自重，用之恐嚇勒索、欺壓善良之情不同，且其犯
    行尚未造成實害等一切情狀，量處有期徒刑四年六月，併科罰金新台幣十萬元，
    罰金如易服勞役，以三百元即新台幣九百元折算一日，並說明扣案之上開美國Ｂ
    ＥＲＥＴＴＡ廠製、槍身號碼為ＢＥＲ三四九五四號（槍枝管制編號一一0
    000000號）及瑞士ＳＰＨＩＮＸ廠製、槍身號碼為Ａ三五六二Ｓ號（槍
    枝管制編號一一0000000號）之制式手槍金屬槍身各一支，為違禁物，
    應依刑法第三十八條第一項第一款規定宣告沒收，另被告行為時，槍砲彈藥刀械
    管制條例第十九條第一項固規定：「犯第七條、第八條、第十條、第十一條、第
    十二條第一項至第三項、第十三條第一項至第三項之罪，經判處有期徒刑者，應
    於刑之執行完畢或赦免後，令入勞動場所，強制工作，其期間為三年」，但該規
    定業經九十年十一月十四日修正公布刪除，同年月十六日生效，故不得宣告強制
    工作。原判決認事用法，並無不合，量刑亦稱妥適。被告上訴意旨猶辯稱未犯罪
    ，為無理由，應予駁回。
據上論結，應依刑事訴訟法第三百六十八條，判決如主文。
本案經檢察官沈紹嘉到庭執行職務。
中      華      民      國    九十一    年    十一      月    十九      日
                              臺灣高等法院高雄分院刑事第一庭
                                  審判長法官  曾永宗
                                        法官  邱永貴
                                        法官  郭玫利
右正本證明與原本無異。
如不服本判決應於收受本判決後十日內向本院提出上訴書狀，其未述上訴理由者，
並得於提起上訴後十日內向本院補提理由書狀（均須按他造當事人之人數附繕本)「
切勿逕送上級法院」。
                                      書記官  鄭靜芳
中    華    民    國      九十一      年      十一      月     二十   日
附錄本判決論罪科刑法條
槍砲彈藥刀械管制條例第十三條第一項：
未經許可，製造、販賣或運輸槍砲、彈藥之主要組成零件者，處三年以上十年以下有
期徒刑，併科新台幣七百萬元以下罰金。
